【裁判字號】    98,判,934
【裁判日期】    980820
【裁判案由】    任用
【裁判全文】
最  高  行  政  法  院  判  決
                                       98年度判字第934號
上  訴  人  甲○○
被 上訴 人  銓敘部
代  表  人  乙○○
上列當事人間任用事件，上訴人對於中華民國96年4月4日臺北高
等行政法院95年度訴字第2044號判決，提起上訴，本院判決如下
：
    主  文
上訴駁回。
上訴審訴訟費用由上訴人負擔。
    理  由
一、上訴人前應民國82年全國性公務人員高等考試二級考試（下
    稱高考二級考試）會計審計職系會計審計科考試及格，任臺
    北縣政府主計室會計審計職系科員，經被上訴人審定合格實
    授核敘俸給委任第5職等本俸5級俸點，並自83年6月17日生
    效，至87年考績晉敘薦任第7職等本俸3級445俸點；88年8月
    30日上訴人轉任交通部公路局會計處高級業務員課員，經被
    上訴人審定以事業人員任用，核敘高級業務員26級360薪點
    ；89年5月1日調任該處高級業務員主任課員，91年1月30日
    配合機關修編，原職改派交通部公路總局（下稱公路總局）
    會計室專員，93年2月27日經被上訴人審定以事業人員任用
    ，核敘高級業務員23級400薪點，溯及91年1月30日生效。93
    年10月6日經被上訴人審定92年年終考績為甲等，晉薪級一
    級為高級業務員22級薪點415點。嗣因「簡薦委官等職等主
    計人員與交通事業主計人員相互轉任採計年資暫行要點」（
    下稱暫行要點）於93年4月1日停止適用，交通部會計處爰依
    上訴人94年9月7日具結之意願，於94年8月26日重新派令原
    職改以簡薦委官等職等任用，並依送審程序送被上訴人辦理
    銓敘審定。被上訴人審核上訴人前經審定薦任第7職等本俸3
    級445俸點及以薦任第7職等參加86年、87年年終考績均列甲
    等有案，遂依公務人員考績法（下稱考績法）第11條及行為
    時公務人員俸給法（下稱俸給法）等相關規定，以94年11月
    15日部特二字第0942555402號函（下稱原處分）核敘上訴人
    為薦任第8職等本俸1級445俸點，並於備註欄載明其88年8月
    至92年12月曾任年資，因敘高級業務員26級360薪點至高級
    業務員22級415薪點，僅相當薦任第6職等至第7職等，與現
    敘「薦任第8職等」之職等不相當，依規定無法採計提敘俸
    級。上訴人不服，提起復審遭決定駁回，遂循序提起行政訴
    訟。
二、上訴人於原審起訴主張：上訴人原任公路總局會計室高級業
    務員專員職務，前應82年高考二級會計審計科及格，歷至87
    年考績結果晉敘薦任第7職等本俸3級445俸點有案，於88年8
    月30日調交通部公路局會計處課員敘以交通事業人員任用高
    級業務員26級360薪點、89年5月1日升主任課員、91年1月30
    日因機關修編改為公路總局主任課員職務併為專員，嗣因暫
    行要點自93年4月1日起停止適用，上訴人考量曾任薦任第7
    職等本俸3級445俸點有案，再採計相當薦任第7職等之89、9
    0、91、92等4年年資，為薦任第7職等年功俸2級505俸點，
    並自93年4月1日生效，故選擇以簡薦委制度任用。而上訴人
    係於同一專員職務由「交通事業人員」改選擇「簡薦委制」
    ，所任職務並未異動，亦未有離（卸）職，並無調任、再任
    情事，俸給法第11條、第14條不適用於上訴人，而應依任用
    法第9條第1項第2款「依法銓敘合格」、俸給法第12條第1項
    「銓敘審定有案之職等」之規定，以上訴人銓敘有案之薦任
    第7職等本俸3級445俸點審定起敘，再採計89至92年相當第7
    職等4年年資提敘至薦任第7職等年功俸2級505俸點。再者，
    俸給法第12條第2項規定係於94年5月18日增修，而上訴人任
    用追溯自93年4月1日生效，原處分不應適用而適用俸給法第
    11條、第14條（離職後再任），及違反法律不溯既往原則，
    適用現行俸給法第12條第2項規定先於所轉任職務列等範圍
    內晉升職等，再銓敘審定俸級，核敘上訴人薦任第8職等，
    係屬違法處分請予撤銷。另本件於任用銓審作業時，關於是
    否應先依任用法銓定官等職等任用資格，再依俸給法敘定俸
    級及辦理俸級提敘為處理原則，法既無明確規範，原處分未
    注意當事人有利及不利之情形，並採對當事人權益損害最少
    者方式審定，亦有違行政程序法第1條、第7條及第9條之規
    定等語，求為判決撤銷復審決定及原處分；並命被上訴人改
    作成依公務人員任用法（下稱任用法）第9條第1項第2款（
    銓敘合格）、俸給法第17條，以曾經銓敘有案之薦任第7職
    等本俸3級445俸點起敘，再採計89至92年相當第7職等4年年
    資提敘至薦任第7職等年功俸2級505俸點，並自93年4月1日
    生效之行政處分。
三、被上訴人則以：上訴人原任職公路總局會計室高級業務員專
    員，經被上訴人審定以事業人員任用，嗣因暫行要點停止適
    用，具結選擇改以簡薦委制度任用，改任前後資格之審查，
    雖有適用不同任用制度情形，惟並未有行政機關或公立學校
    或公營事業間之轉任或轉任交通行政機關職務之事實，自無
    行政、教育、公營事業人員相互轉任採計年資提敘官職等級
    辦法（下稱三類人員轉任辦法）或交通事業與交通行政人員
    相互轉任資格及年資提敘辦法（下稱二類人員轉任辦法）之
    適用。上訴人曾經銓敘審定薦任第7職等合格實授，並以薦
    任第7職等參加86年、87年考績均列甲等，依考績法第11條
    第1項第1款規定，已具升任薦任第8職等任用資格，且其擬
    任之職務列等係跨列薦任第7職等至第8職等，被上訴人爰依
    任用法第18條之1第1項規定，有關初任各該職務之公務人員
    ，已具較高職等任用資格者，以敘至該職務所列最高職等為
    限，及依考績法第18條規定，執行其歷年考績依該法第11條
    第1項考績升等之結果，審定上訴人以薦任第8職等任用，次
    依俸給法第11條第1項、第12條第1項及第14條規定，予以核
    敘同數額俸點之俸級，至其88年8月至92年12月曾任年資，
    因敘高級業務員26級360薪點至高級業務員22級415薪點，僅
    相當薦任第6職等至第7職等，與現敘薦任第8職等之職等不
    相當，無法依俸給法第17條規定採計提敘俸級，於法並無違
    誤。再者，行為時之俸給法對於公務人員因職務異動，同時
    符合考績升等及俸級提敘要件時，究應先予考績升等，或先
    辦理俸級提敘，雖無明確規範，惟被上訴人於辦理任用銓審
    作業，無論由其他任用制度轉任簡薦委官等職等任用制度人
    員或於行政機關調任職務人員，歷來均依相關規定先依任用
    法銓定官等職等任用資格，再依俸給法敘定俸級及辦理俸級
    提敘，並未對上訴人有差別待遇等語，資為抗辯，求為判決
    駁回上訴人之訴。
四、原審斟酌全辯論意旨及調查證據之結果，以：(一)、上訴人原
    任職公路總局會計室高級業務員專員，經被上訴人審定以事
    業人員任用，嗣因暫行要點停止適用，具結選擇改以簡薦委
    制度任用，而其改任前後資格之審查，雖有適用不同任用制
    度情形，惟並無行政機關或公立學校或公營事業間之轉任事
    實；又上訴人之現職機關公路總局並非交通行政機關，是上
    訴人由公路總局會計室高級業務員原職改任薦任專員，亦非
    交通事業人員與交通行政人員相互轉任，自無三類人員轉任
    辦法或二類人員轉任辦法之適用。又上訴人曾經銓敘審定薦
    任第7職等合格實授，並以薦任第7職等參加86年、87年考績
    均列甲等，依考績法第11條第1項第1款規定，已具升任薦任
    第8職等任用資格，且其擬任之專員職務列等係跨列薦任第7
    職等至第8職等，則被上訴人依任用法第18條之1第1項規定
    敘至該職務所列最高職等，併依考績法第18條規定，執行其
    歷年考績依該法第11條第1項考績升等結果，審定上訴人以
    薦任第8職等任用，自無不合。(二)、上訴人經銓敘審定薦任
    第7職等合格實授時職任臺北縣政府主計室薦任第6至第7職
    等會計審計職系科員，其後於88年8月30日離職改以事業人
    員任用並轉任交通部公路局會計處課員，核敘俸（薪）給為
    高級業務員26級360薪點，嗣雖機關修編改派公路總局會計
    室專員，核敘薪點為高級業務員23級400薪點，惟其以事業
    人員任用之性質則未改變。從而，上訴人於94年9月7日選擇
    簡薦委任用制度，交通部會計處依其意願於94年8月26日重
    新改以簡薦委官等職等予以任用，上揭各情與俸給法第14條
    所定離職後再任之情形相符，被上訴人依俸給法第14條規定
    及比照同法第11條第1項、第12條第1項規定，參照上訴人原
    核定俸級（薦任第7職等本俸3級445俸點）及其88年8月至92
    年12月之年資，因敘高級業務員26級360薪點至高級業務員2
    2級415薪點，僅相當薦任第6職等至第7職等，核與現敘薦任
    第8職等之職等不相當，依前開說明無法依俸給法第17條規
    定採計提敘俸級，是原處分未採計上開年資，核敘上訴人薦
    任第8職等一級445俸點之俸級，於法並無不合。(三)、按任用
    法第6條第1項、第2項及職等標準，相同名稱之職務尚因職
    等不同而有不同職責，是不同任用制度及不同職等之職務，
    縱名稱相同，仍屬有別，自有調任或再任之情形，是上訴人
    主張其係於同一專員職務由「交通事業人員」改選擇「簡薦
    委制」，所任職務並未異動（職務編號均為A120160），即
    無調任、再任情事云云，亦無足採。(四)、俸給法第12條第2
    項，固於94年5月18日始修正公布，惟查公務人員依法任用
    後，方有俸級之核敘，兩者先後順序明確不容倒置，此觀諸
    俸給法有關各官等職務人員之等級起敘，均係按公務人員之
    官等職等為準據即明，是被上訴人就類此之案件並無決定「
    銓定官等職等」、「敘定俸級」先後之權，而94年5月18日
    俸給法第12條增訂第2項規定僅在重申上開俸給法之立法基
    本原則，從而，上訴人轉任現職，於比敘簡薦委相當職等職
    務之適用程序，因擬任職務較曾任職務列等為高而得考績升
    等，其各類公務年資之提敘，應以轉任後考績升等結果之職
    等，作為認定職等相當與否之依據，而取得相當職等之任用
    資格之後始有俸級之提敘，其辦理之先後順序，於上開俸給
    法第12條第2項規定增訂前後並無不同，且具強制性，無法
    由被上訴人或上訴人任意選擇。另本件原處分之作成並未以
    94年5月18日增訂之俸給法第12條第2項規定為據，而被上訴
    人就具有其他公務年資之各類轉任人員，於轉任行政機關職
    務時，應依「先銓定官等職等，後敘定俸級」之原則重新審
    查其任用資格並核敘俸級之事，並無選擇之餘地，則上訴人
    訴稱原處分適用俸給法第12條第2項規定，違反法律不溯既
    往原則，亦違反行政程序法第1條、第7條及第9條之規定，
    洵無可取等語，因將原決定及原處分均予維持，駁回上訴人
    之訴。
五、本院查：(一)、按93年3月24日行政院主計處處義三字第09300
    01701號及銓敘部特二字第0932341723號會銜函說明略以：
    簡薦委官等職等主計人員與交通事業主計人員相互轉任採計
    年資暫行要點停止適用後，有關主計人員轉任之銓敘審定，
    請參照人事、主計、政風人員轉任之相關規定辦理，即其轉
    任符合三類人員轉任辦法或二類人員轉任辦法規定者，依上
    開規定辦理，未符合上開規定之要件者，僅得依俸給法之規
    定辦理年資提敘。次按俸給法第17條第1項規定：「公務人
    員曾任下列年資，如與現任職務職等相當、性質相近且服務
    成績優良者，得按年核計加級至其所銓敘審定職等之本俸最
    高級；如尚有積餘年資，且其年終（度）考績（成、核）合
    於或比照合於考績法第7條之規定，得按年核計加級至其所
    銓敘審定職等之年功俸最高級為止：一、．．．二、公營事
    業人員年資。．．．。」準此，暫行要點停止適用後，主計
    人員轉任之銓敘審定，如未符三類人員轉任辦法或二類人員
    轉任辦法規定者，僅得依俸給法規定提敘年資。(二)、本件原
    判決關於上訴人原任職公路總局會計室專員，經被上訴人審
    定以事業人員任用，嗣因暫行要點停止適用，自行選擇以所
    具82年高考二級考試資格，改以簡薦委制度任用之人員，並
    未有曾任行政機關人員或公立學校教育人員或公營事業人員
    間之轉任，及交通事業人員轉任交通行政機關之事實；又上
    訴人原敘高級業務員之薪點，僅相當薦任第6職等至第7職等
    ，核與現敘薦任第8職等之職等不相當，無法依俸給法第17
    條規定採計提敘俸級，是原處分未採計其在公路總局年資，
    核敘上訴人薦任第8職等一級445俸點之俸級，經核與法並無
    不合。並就上訴人所主張其非再任職務及被上訴人依俸給法
    第12條第2項規定先銓定上訴人官等職等，再敘定俸級，有
    違法律不溯既往原則云云，如何不足採取等情，均已論述綦
    詳。是原判決所適用之法規與該案應適用之現行法規並無違
    背，與解釋判例，亦無牴觸，並無所謂判決違背法令情事。
    (三)、又行政院主計處與被上訴人針對簡薦委官等職等主計人
    員與交通事業主計人員相互轉任應如何採計年資，乃共同發
    布暫行要點，以作為下級機關如何採計上述人員年資之規範
    ，其性質係屬行政規則，而非行政程序法第150條所稱需由
    行政機關依法律授權，始得對多數不特定人民就一般事項作
    抽象規定之法規命令，自無需經法律授權，上訴人訴稱暫行
    要點欠缺法律授權依據，核無可採。上訴人復稱其無轉任、
    調任及初任職務之事實，及俸給法第12條第2項違反依法行
    政、不溯既往原則等情，無非重述業經原審摒棄不採之陳詞
    ，以其一己之見再事爭執，亦難認原判決有何不適用法規或
    適用不當情事。上訴論旨，仍執前詞，指摘原判決違背法令
    ，求予廢棄，為無理由，應予駁回。
六、據上論結，本件上訴為無理由。依行政訴訟法第255條第1項
    、第98條第1項前段，判決如主文。
中    華    民    國    98    年    8     月    20    日
                    最高行政法院第二庭
                        審判長法官  鍾  耀  光
                              法官  廖  宏  明
                              法官  張  瓊  文
                              法官  王  德  麟
                              法官  黃  清  光
以  上  正  本  證  明  與  原  本  無  異
中    華    民    國    98    年    8     月    24    日
                              書記官  黃  淑  櫻


司法院資訊處製作；財團法人民間司法改革基金會備份。
